最高法院民事裁定　　　　　　　　　 110年度台上字第2414號
上　訴　人　陳莆堦
訴訟代理人　林京鴻律師
被 上訴 人　江學梅
訴訟代理人　陳郁婷律師
上列當事人間債務人異議之訴事件，上訴人對於中華民國110年1
月20日臺灣高等法院第二審判決（109年度重上字第476號），提
起上訴，本院裁定如下：
    主  文
上訴駁回。
第三審訴訟費用由上訴人負擔。
    理  由
按上訴第三審法院，非以原判決違背法令為理由，不得為之。又
提起上訴，上訴狀內應記載上訴理由，表明原判決所違背之法令
及其具體內容，暨依訴訟資料合於該違背法令之具體事實，其依
民事訴訟法第469條之1規定提起上訴者，並應具體敘述為從事法
之續造、確保裁判之一致性或其他所涉及之法律見解具有原則上
重要性之理由。同法第467條、第470條第2 項定有明文。而依同
法第468 條規定，判決不適用法規或適用不當者，為違背法令；
依同法第469 條規定，判決有該條所列各款情形之一者，為當然
違背法令。是當事人提起上訴，如以同法第469 條所列各款情形
為理由時，其上訴狀或理由書應表明該判決有合於各該條款規定
情形之具體內容，及係依何訴訟資料合於該違背法令之具體事實
。如依同法第468 條規定，以原判決有不適用法規或適用法規不
當為理由時，其上訴狀或理由書應表明該判決所違背之法令條項
，有關解釋字號，或成文法以外之習慣或法理等及其具體內容，
暨係依何訴訟資料合於該違背法令之具體事實，並具體敘述為從
事法之續造、確保裁判之一致性或其他所涉及之法律見解具有原
則上重要性之理由。上訴狀或理由書如未依上述方法表明，或其
所表明者與上開法條規定不合時，即難認為已合法表明上訴理由
，其上訴自非合法。本件上訴人對於原判決其敗訴部分提起上訴
，雖以該不利部分判決違背法令為由，惟核其上訴理由狀所載內
容，係就原審取捨證據、認定事實及解釋契約之職權行使所論斷
：上訴人就原判決附表一債權憑證所載上訴人於民國88年8月6日
簽發，面額新臺幣（下同）776 萬元，到期日為89年12月30日之
本票（下稱系爭本票）債務，自97年4月15日起至108年1月7日止
，已依約給付被上訴人合計917萬5,000元，詳如原判決附表二所
示，依民法第323條前段規定，先抵充臺灣新北地方法院108年度
司執字第57215 號民事執行事件（下稱系爭執行事件）之執行費
用5萬4,660元，次充兩造間就系爭本票債權約定按年息6%計算之
利息，仍有本金餘額702萬1,934元，及自108年1月8 日起至清償
日止，按年息6%計算之利息等債權未獲清償。從而上訴人依強制
執行法第14條第1項規定，請求撤銷系爭執行事件本金702萬1,93
4元，及自108年1月8日起至清償日止，按年息6%計算之利息部分
之強制執行程序，不應准許等情，指摘其為不當，並就原審已論
斷者，泛言未論斷，而非表明該不利部分判決所違背之法令及其
具體內容，暨依訴訟資料合於該違背法令之具體事實，並具體敘
述為從事法之續造、確保裁判之一致性或其他所涉及之法律見解
具有原則上重要性之理由，難認其已合法表明上訴理由。依首揭
說明，應認其上訴為不合法。末查，上訴人業以原判決附表二之
給付，以抵充方式清償積欠被上訴人自89年12月30日起至108年1
月7日止之利息債務，為原審所認定之事實，則其於原審109年12
月24日主張被上訴人該等利息債權時效僅5 年云云（見原法院卷
第393 頁），不無誤會，附此敘明。
據上論結，本件上訴為不合法。依民事訴訟法第481條、第444條
第1 項、第95條、第78條，裁定如主文。
中    華    民    國   110    年    11    月    17    日
                      最高法院民事第四庭
                          審判長法官  鄭  雅  萍  
                                法官  滕  允  潔  
                                法官  王  金  龍  
                                法官  王  本  源  
                                法官  蕭  胤  瑮  
本件正本證明與原本無異
                                      書  記  官
中    華    民    國   110    年    11    月    23    日